臺灣雲林地方法院刑事判決
109年度易字第686號
                                       110年度易字第24號
公  訴  人  臺灣雲林地方檢察署檢察官
被      告  林俊傑



                    （現於法務部○○○○○○○○附設勒戒所執行觀察勒戒中）
上列被告因竊盜案件，經檢察官提起公訴（109年度偵緝字第264
號）及聲請以簡易判決處刑（109年度偵字第5940號），本院北
港簡易庭認不宜逕以簡易判決處刑（原案號：109年度港簡字第2
00號），改依通常程序審理，本院合併判決如下：
    主  文
林俊傑犯侵入住宅竊盜罪，處有期徒刑柒月。又犯攜帶兇器毀越
安全設備竊盜罪，處有期徒刑玖月。未扣案之犯罪所得新臺幣捌
佰柒拾元沒收，於全部或一部不能沒收或不宜執行沒收時，追徵
其價額。有期徒刑部分，應執行有期徒刑壹年貳月。 
    事  實
一、林俊傑意圖為自己不法之所有，基於侵入住宅竊盜之犯意，
    於民國109年7月16日晚間8時許，行經雲林縣○○鄉○○路0巷00
    弄00號建物前，以徒手拆卸鋁門後侵入上址住處，竊取陳清
    良所有停放在該住處客廳之車牌號碼000-0000號普通重型機
    車及該機車之鑰匙1串（現已發還）得手後，騎乘該機車逃
    逸，供己代步之用。嗣經陳清良發現遭竊報警，經警調閱監
    視器後，因而查悉上情。　　　
二、林俊傑意圖為自己不法之所有，基於毀越安全設備、攜帶兇
    器竊盜之犯意，於109年6月28日下午5時前某時許，先騎乘
    車牌號碼000-000號普通重型機車，至林家畇之母黃甘位於
    雲林縣○○鄉○○○路000號住處旁之魚塭，持客觀上具有危險性
    而足以作為兇器使用之不詳工具破壞該處具有防盜功能之圍
    籬進入後，再持不詳工具剪斷該處魚塭所用之電線（價值約
    新臺幣〈下同〉20,000元）得手後，於同日下午5、6時許，撥
    打電話請不知情之吳宗賢及吳啟豪（涉嫌竊盜等犯嫌部分，
    業經臺灣雲林地方檢察署〈下稱雲林地檢署〉檢察官以109年
    度偵字第5577號、109年度偵緝字第267號為不起訴處分）駕
    駛車牌號碼0000-00號自用小客車至上址搬運竊得之電線1捆
    ，惟於離開途中，吳宗賢因質疑該綑電線來路不明，因而將
    該綑電線交還林俊傑，由林俊傑自行帶走該綑電線後，再以
    870元之代價將前開電線變賣予不知情之真實姓名年籍不詳
    之人，林家畇發現遭竊後報警，始查悉上情。
三、案經陳清良訴由雲林縣警察局臺西分局報告雲林地檢署檢察
    官偵查起訴。    
    理  由
壹、程序方面：
一、按被告以外之人於審判外之言詞或書面陳述，除法律有規定
    者外，不得作為證據，刑事訴訟法第159條第1項固有明文。
    惟被告以外之人於審判外之陳述，經當事人於審判程序同意
    作為證據，法院審酌該言詞陳述或書面陳述作成時之情況，
    認為適當者，亦得為證據；當事人、代理人或辯護人於法院
    調查證據時，知有上開刑事訴訟法第159條第1項不得為證據
    之情形，而未於言詞辯論終結前聲明異議者，視為有前項之
    同意，刑事訴訟法第159條之5亦有明文。刑事訴訟法第159
    條之5之立法意旨在於傳聞證據未經當事人之反對詰問予以
    核實，原則上先予排除；惟若當事人已放棄反對詰問權，於
    審判程序中表明同意該等傳聞證據可作為證據；或於言詞辯
    論終結前未聲明異議，基於尊重當事人對傳聞證據之處分權
    ，及證據資料愈豐富，愈有助於真實發見之理念，且強化言
    詞辯論主義，使訴訟程序得以順暢進行，上開傳聞證據亦均
    具有證據能力。查本件以下所引之被告林俊傑以外之人於審
    判外所為之陳述，業經本院審理時予以提示並告以要旨，均
    經檢察官及被告表示意見，其等均同意作為證據（見本院10
    9年度易字第686號卷〈下稱本院686卷〉第111頁至第112頁、
    第312頁；本院110年度易字第24號卷〈下稱本院24卷〉第87頁
    至第88頁），當事人亦已知該等陳述乃傳聞證據，均未於言
    詞辯論終結前對該等證據內容異議，依上開規定，本院審酌
    該等證據作成時，並無人情施壓或干擾，亦無不當取供之情
    形，認為以之作為本案之證據亦屬適當，是該等證據自均具
    有證據能力。
二、本案其餘非供述證據，檢察官、被告亦不爭執證據能力，本
    院審酌該等證據作成及取得之程序均無違法之處，且經本院
    依據法定程序進行證據之調查，是後述所引用證據之證據能
    力均無疑義，自得為證據，先予敘明。
貳、實體方面：
一、認定犯罪事實所憑之證據及理由： 
  ㈠上開犯罪事實一，業據被告於警詢、偵查及本院審理中均坦
    承不諱（見雲林地檢署109年度偵字第5940號偵查卷〈下稱偵
    5940卷〉第11頁至第14頁、第81頁至第83頁；本院686卷第11
    1頁、第312頁），核與證人即告訴人陳清良於警詢及偵查中
    之指述（見偵5940卷第17頁至第19頁、第21頁至第23頁、第
    139頁至第140頁）大致相符，並有雲林縣警察局臺西分局搜
    索扣押筆錄暨扣押物品目錄表（見偵5940卷第25頁至第33頁
    ）、贓物認領保管單（見偵5940卷第37頁）、雲林縣警察局
    車輛尋獲電腦輸入單（見偵5940卷第51頁）、車輛詳細資料
    報表（見偵5940卷第53頁）各1份、現場及監視影像翻拍、
    扣案物照片12張（見偵5940卷第39頁至第49頁）存卷可參，
    足認被告此部分自白與事實相符，是其所為事實欄一之侵入
    住宅竊盜犯行，事證明確，堪予認定。
　㈡上開犯罪事實二：
　  訊據被告固坦承有於事實欄二所示之時、地，踰越圍籬進入
    上址魚塭竊取被害人黃甘所有之電線1捆，然矢口否認有何
    攜帶兇器竊盜罪嫌，並辯稱：伊並未破壞圍籬，因為圍籬有
    破，伊就從破洞之處爬進去上址魚塭，魚塭內之地上則有被
    剪斷之電線，伊並未攜帶工具剪斷電線云云。惟查：
  ⒈被告於事實欄二所示之時、地，踰越圍籬進入上址魚塭竊取
    被害人黃甘所有之電線1捆等節，業據被告於本院審理中供
    述明確（見本院24卷第351頁至第353頁），核與證人林家畇
    於警詢及偵查中之證述（見雲林地檢署109年度偵字第5577
    號偵查卷〈下稱偵5577卷〉第31頁至第32頁；109年度偵緝字
    第264號偵查卷〈下稱偵緝卷〉第123頁至第125頁；）、吳宗
    賢於警詢及偵查中之證述（見偵5577卷第25頁至第29頁、第
    157頁至第161頁）、吳啟豪於偵查中之證述（見109年度偵
    緝字第264號偵查卷〈下稱偵緝卷〉第119頁至第121頁）大致
    相符，並有車牌號碼0000-00號自用小客車、MHT-860號機車
    之車號查詢汽車（機車）車籍（見偵緝卷第129頁至131頁）
    、雲林縣警察局臺西分局110年3月15日雲警西偵字第110000
    3031號函檢附現場圖、現場照片（見本院24卷第129頁至第1
    34頁）各1份、現場及監視錄影畫面翻拍照片共13張（見偵5
    577卷第37頁至第49頁）存卷可參，上情堪認為真。
　⒉又本案遭竊現場情形，業據證人林家畇於警詢、偵訊及本院
    審理中證稱：上址魚塭為母親黃甘所有，父母親於109年6月
    26日自上址出發前往他處時，斯時魚塭外圍之圍籬均係完整
    的，鄰居通知有看到人從圍籬內出來疑似遭竊後，魚塭外圍
    之圍籬即遭剪開，而上址魚塭內之電線原本連接著水井與魚
    塭需要之風車、抽水馬達，均遭人剪斷，剪斷後之電線均未
    留在現場等語（見偵5577卷第31頁至第32頁；偵緝卷第123
    頁至第125頁；本院24卷第339頁至第343頁）；衡以證人林
    家畇於本院審理中陳稱與被告不相識（見本院24卷第335頁
    ），倘非現場情形即是如此，其應無必要故為上開陳述，且
    其前開所提及現場電線截斷處有平整切口、圍籬遭剪破等節
    ，復有上揭現場照片3張附卷可查（見偵5577卷第39頁至第4
    1頁），亦堪佐證人林家畇所述信實，是其上開所述應與事
    實相符。則依上開情狀，上址魚塭之圍籬既遭不詳工具剪破
    ，且被告亦於本院審理中自承係從上址魚塭外有破洞之處鑽
    進去等語（見本院24卷第353頁），足見被告應高度可能係
    持不詳工具剪破圍籬後踰越上開圍籬，再進入上址魚塭；又
    縱本案尚未查獲行竊者持用之工具，然自前開電線之切口、
    直徑及材質以觀，該等電線切口既顯非一般人徒手拗斷所致
    ，足認本案行竊者應係以質地堅硬、經適當持用施力後可發
    揮剪力功能之若干不詳工具剪斷上址魚塭之電線，再予搬運
    竊取無訛。綜上，被告空言辯稱未持客觀上足以對人之生命
    、身體法益造成危害之工具剪破圍籬及剪斷電線，顯與上開
    事證不相符合，自不足採。
　㈢綜上所述，本案事證明確，被告上開犯行，均堪可認定，應
    依法論科。
二、論罪科刑：
  ㈠按所謂住宅，只須為人所居住之處所為已足，不以行竊時必
    有人住居為必要(最高法院83年度台上字第3898號判決意旨
    參照)，是告訴人陳清良於事實欄一所示時間雖未居住於上
    址建物內，然告訴人陳清良於本院審理中亦證稱：伊祭拜時
    會返回上址住宅居住等語（見本院686卷第77頁至第78頁）
    ，且上開住宅外觀完整，具遮風避雨之居住功能，且有完整
    格局規劃，有現場照片存卷可證（見偵5940卷第39頁至第41
    頁），自合於住宅之要件。因該建物係供人居住之處所，即
    合於刑法第321條第1項第1款之住宅概念，被告侵入其內竊
    盜，自該當於本款之加重構成要件。
  ㈡按刑法第321條第1項第2款所謂「毀」係指「毀損」，稱「越
    」則指「踰越」或「超越」，祇要踰越或超越門扇、牆垣或
    安全設備之行為，使該門扇、牆垣或安全設備喪失防閑作用
    ，即該當於前揭規定之要件。惟如係從門走入或開鎖啟門入
    室，均不得謂為踰越門扇（最高法院77年度台上字第1130號
    判決意旨參照）。刑法第321條第1項第2款所定毀越門扇竊
    盜之「越」字，係指越入，而如係走入不得謂之「越」（最
    高法院24年7月民刑庭總會決議參考），且「踰越」之文義
    上應係指「跨越」亦即自上方通過之意思。另該款規定將「
    門扇」、「牆垣」、「其他安全設備」並列，則所謂「門扇
    」專指門戶而言，應指分隔住宅或建築物內外之間之出入口
    大門而言；所謂「牆垣」，係指圍繞房屋或其庭院土地上之
    圍牆；而所謂「其他安全設備」則指除門扇、牆垣以外，依
    通常觀念足認防盜之一切設備而言（最高法院55年度台上字
    第547號、78年度台上字第4418號判決意旨參照）。再查，
    事實欄一部分，被告於警詢及偵查中供稱：伊只有拆卸落地
    鋁門，但未毀壞等語（見偵5940卷第82頁反面），而員警固
    提供該址之行竊現場照片（見偵5940卷第39頁），惟觀諸該
    等照片，亦未能看見被告踰越之情事，是以，堪認當時被告
    乃係徒手打開可拆卸之活動鋁門後走進該址住宅，如同開門
    入內，並非以越入、跨越方式進入，此外，卷內尚無證據證
    明事實欄一部分係以毀壞、踰越門窗或安全設備之方式進入
    行竊，是尚難遽以刑法第321條第1項第2款之加重竊盜罪相
    繩。
  ㈢按刑法第321條第1項所列各款為竊盜之加重條件，如犯竊盜
    罪兼具數款加重情形時，因竊盜行為祇有一個，仍祇成立一
    罪，不能認為法律競合或犯罪競合（最高法院69年度台上字
    第3945號判決要旨參照）。次按刑法第321條第1項第2款之
    立法目的應係保護「防閑、防盜設備之不被毀壞、踰越」，
    蓋本款所以加重處罰，除在保護竊盜行為本身所侵害之個人
    對財物之持有利益外，兼及竊盜行為客體以外其他個人財物
    之安全，蓋門扇、牆垣或其他安全設備之功用，除在保護人
    身及居住之安全外，主要者亦在保全整體財產之安全，而安
    全設備一旦遭受破壞，其保護整體財產法益之功能業已喪失
    ，勢將造成被害人之財產等陷於危險之狀態，故有加重處罰
    之必要，是刑法第321條第1項第2款加重之理由與第1款不同
    ，第1款除在保護竊盜行為客體之財產法益外，兼及被害人
    住居之自由，而第2款則除在保護竊盜行為客體之財產法益
    外，兼及竊盜行為客體以外其他財物之安全，則刑法第321
    條第1項第2款所指「門扇、牆垣或其他安全設備」，自指依
    社會通常觀念認為足以作為防盜之設備而言，而不限定於住
    宅或有人居住之建築物相關之安全設備（臺灣高等法院暨所
    屬法院107年度法律座談會刑事類提案第11號研討結果參照
    ）。再按刑法第321條第1項第1款之侵入住宅竊盜罪，係刑
    法第306條無故侵入住宅罪與普通竊盜罪之結合犯；又刑法
    第321條第1項第2款之毀越門扇竊盜罪，關於「毀越」指毀
    損與踰越而言，其中毀損門扇竊盜罪，乃同法第354條之毀
    損罪與普通竊盜罪之結合犯。上開無故侵入住宅、毀損門扇
    ，均係犯普通竊盜罪之加重情形，已結合於所犯加重竊盜之
    罪質中，自不能於論以加重竊盜罪外，更行論以無故侵入住
    宅罪或毀損罪（最高法院25年上字第492號、27年上字第188
    7號判例意旨、最高法院92年度台非字第6號判決意旨參照）
    。另按刑法第321條第1項第3款所謂之兇器，其種類並無限
    制，凡客觀上足對人之生命、身體、安全構成威脅而具有危
    險性之兇器均屬之，且祇須行竊時攜帶此種具有危險性之兇
    器為已足，並不以攜帶之初有行兇之意圖為必要（參照最高
    法院79年度台上字第5253號判決意旨）。查如事實欄二之圍
    籬，圍籬雖非屬設置於住宅或有人居住之建築物相關之安全
    設備，然依卷附之現場照片觀之，上開處所設置圍籬，除用
    以宣示該權利人之權利範圍外，其功能亦在防止第三人任意
    進入而為權利之侵害，自具防閑、防盜功能，則依社會通念
    ，當屬防閑、防盜設備，而為刑法第321條第1項第2款所指
    之安全設備。又被告以不詳工具分別剪斷事實欄二所示之圍
    籬及電線，業經本院認定如前，而依卷附之現場照片所示，
    該工具既可破壞前開電線及圍籬，堪認上開工具於客觀上若
    持以攻擊他人，足以對他人生命、身體、安全構成威脅，而
    為兇器之一種無訛。
  ㈣核被告就事實欄一所為，係犯刑法第321條第1項第1款侵入住
    宅竊盜罪；就事實欄二所為，係犯刑法第321條第1項第2款
    、第3款攜帶兇器、毀越安全設備竊盜罪。
　㈤起訴意旨就事實欄一之犯行，雖僅論及刑法第321條第1項第2
    款踰越門扇竊盜之加重條件，惟尚不符合踰越門扇之加重條
    件，業如前述，起訴意旨此部分容有誤會，又未論及同條項
    第1款之情節，然揆諸上開說明，此僅屬竊盜罪加重條件之
    增加，被告所犯仍屬刑法第321條第1項之罪，自無庸變更起
    訴法條；起訴意旨就事實欄二之犯行，雖僅論及刑法第321
    條第1項第2款毀越安全設備竊盜之加重條件，而未論及同條
    項第3款之情節，然揆諸上開說明，此僅屬竊盜罪加重條件
    之增加，被告所犯仍屬刑法第321條第1項之罪，自無庸變更
    起訴法條，併此敘明。又被告上開事實欄一侵入他人住宅內
    行竊之犯行，其侵入之行為已結合於上述加重竊盜之罪質中
    ，揆諸上開說明，自無更行構成同法第306條第1項之無故侵
    入住宅罪；被告就事實欄二所示毀損安全設備行竊之犯行，
    其毀損之行為已結合於上述加重竊盜之罪質中，揆諸上開說
    明，自無更行構成同法第354條之毀損罪，併此敘明。
　㈥被告所犯上開2罪間，犯意各別，行為互殊，應予分論併罰。
  ㈦爰審酌被告正值青壯，不思己力正當賺取財物，竟貪圖私利
    ，任意為上開加重竊盜之方式竊取他人財物，顯然欠缺法治
    觀念，漠視他人財產法益，危害社會治安，所為實值非難。
    惟衡以被告犯後就事實欄一部分業已坦承犯行，就事實欄二
    部分否認攜帶兇器之加重條件之犯後態度，暨被告自陳入監
    前從事載釣客釣魚工作，經濟來源為家人提供，為國小肄業
    之教育程度，離婚，與前配偶育有1名子女（現已成年），
    入監前與父母親同住之家庭狀況，又告訴人陳清良失竊之財
    物業已發還，被害人黃甘之損失未獲被告賠償等一切情狀（
    見本院24卷第355頁被告於本院審理中之供述）等一切情狀
    ，分別量處如主文所示之刑，並定其應執行刑。
三、沒收之諭知：
  ㈠按供犯罪所用、犯罪預備之物或犯罪所生之物，屬於犯罪行
    為人者，得沒收之。但有特別規定者，依其規定，刑法第38
    條第2項定有明文。而宣告前2條之沒收或追徵，有過苛之虞
    、欠缺刑法上之重要性、犯罪所得價值低微，或為維持受宣
    告人生活條件之必要者，得不宣告或酌減之，同法第38條之
    2第2項亦有明文。查被告就上開事實欄二之加重竊盜犯行所
    使用之不詳工具，雖為被告供前開犯罪所用之物，原應依刑
    法第38條第2項宣告沒收，然該物品並無其他積極證據足認
    現仍存在而未滅失，且非屬違禁物或應義務沒收之物，欠缺
    刑法上之重要性，依刑法第38條之2第2項規定，不予宣告沒
    收。
  ㈡按犯罪所得，屬於犯罪行為人者，沒收之。但有特別規定者
    ，依其規定。前2項之沒收，於全部或一部不能沒收或不宜
    執行沒收時，追徵其價額。第1項及第2項之犯罪所得，包括
    違法行為所得、其變得之物或財產上利益及其孳息。犯罪所
    得已實際合法發還被害人者，不予宣告沒收或追徵，刑法第
    38條之1第1項、第3項、第4項、第5項定有明文。經查，被
    告就事實欄一竊得前開機車1輛、機車鑰匙1串均業已發還告
    訴人陳清良乙情，業據告訴人陳清良於警詢及偵查中證述明
    確（見偵5940卷第21頁至第23頁、第139頁），並有贓物認
    領保管單1紙（見偵5940卷第37頁）存卷可參，爰不予宣告
    沒收或追徵。被告就事實欄二竊得電線1捆，業經變賣取得8
    70元等節，業據被告於本院審理中供述明確（見本院24卷第
    91頁），而變賣所得款項屬「變得之物」，屬犯罪所得，既
    未扣案，自應依刑法第38條之1第1項、第3項、第4項規定宣
    告沒收，於全部或一部不能沒收或不宜執行沒收時，追徵其
    價額。　　
據上論斷，依刑事訴訟法第299條第1項前段，刑法第321條第1項
第1款、第2款、第3款、第38條之1第1項、第3項、第4項、第51
條第5款，刑法施行法第1條之1第1項，判決如主文。
本案經檢察官施家榮提起公訴及聲請簡易判決處刑，檢察官陳淑
香到庭執行職務。
中　　華　　民　　國　　110 　年　　7 　　月　　29　　日
                  刑事第五庭  法  官   陳韋仁
以上正本證明與原本無異。
中　　華　　民　　國　　110 　年　　7 　　月　　29　　日
                              書記官   陳映佐
如不服本判決應於收受本判決後20日內向本院提出上訴書狀，上
訴書狀應敘述具體理由。上訴書狀未敘述上訴理由者，應於上訴
期間屆滿後20日內補提理由書狀於本院（均須按他造當事人之人
數附繕本）「切勿逕送上級法院」。

附錄本案論罪科刑法條全文：
中華民國刑法第321條
犯前條第一項、第二項之罪而有下列情形之一者，處六月以上五
年以下有期徒刑，得併科五十萬元以下罰金：
一、侵入住宅或有人居住之建築物、船艦或隱匿其內而犯之。
二、毀越門窗、牆垣或其他安全設備而犯之。
三、攜帶兇器而犯之。
四、結夥三人以上而犯之。
五、乘火災、水災或其他災害之際而犯之。
六、在車站、港埠、航空站或其他供水、陸、空公眾運輸之舟、
    車、航空機內而犯之。
前項之未遂犯罰之。